【裁判字號】    97,易,1521
【裁判日期】    980608
【裁判案由】    詐欺等
【裁判全文】
臺灣士林地方法院刑事判決              97年度易字第1521號
公  訴  人  臺灣士林地方法院檢察署檢察官
被      告  丙○○
上列被告因詐欺等案件，經檢察官提起公訴（96年度偵字第8187
號），本院判決如下：
    主  文
丙○○無罪。
    理  由
一、公訴意旨略以：被告丙○○於民國95年9 月7 日，以新臺幣
    （下同）200 萬元，將其所有車牌號碼6138-DE 號自用小客
    車（下稱系爭汽車，現已更號為3686-VT） 出售予告訴人丁○○，告訴人並要求被告將系爭汽車送至位在臺北市○○區
    ○○路4 段290 號1 樓「千益汽車商行」（下稱千益車行）
    ，委託千益車行負責人戊○○（原名葉斯漁）代為轉售。詎
    被告夥同年籍不詳之「庚○○」、「柯忠誠」等多名成年男
    子，共同基於意圖為自己不法所有之犯意聯絡，於95年11月
    20日下午2 時，由「庚○○」、「柯忠誠」等多名男子前往
    千益車行，對戊○○謊稱已取得車主即告訴人之同意，要將
    系爭汽車移往他處，被告雖未到場，但卻於電話中對戊○○
    保證已取得告訴人之同意，戊○○不疑有他，乃同意被告等
    人將系爭汽車開走，迨戊○○事後與告訴人取得聯繫後，始
    知受騙。嗣於翌（21）日下午1 時許，被告推由「柯忠誠」
    以電話向告訴人恐嚇稱系爭汽車在渠等手中，若不支付100
    萬元，就別想取回車輛等語，致使告訴人生畏懼，擔心車輛
    遭到解體，乃於95年11月30日，依被告等人之指示，交付95
    萬元予「庚○○」後，始取回系爭汽車。因認被告涉犯刑法
    第339 條第1 項詐欺取財、第346 條第1 項恐嚇取財等罪嫌
    。
二、按犯罪事實應依證據認定，無證據不得認定犯罪事實；不能
    證明被告犯罪者，應諭知無罪之判決，刑事訴訟法第154 條
    第2 項、第301 條第1 項分別定有明文。又事實之認定，應
    憑證據，如未能發現相當證據，或證據不足以證明，自不能
    以推測或擬制之方法，為裁判基礎；且認定不利於被告之事
    實須依積極證據，苟積極證據不足為不利於被告事實之認定
    時，即應為有利於被告之認定（最高法院40年臺上字第86號
    、30年上字第816 號判例意旨參照）。又刑法第339 條第1
    項詐欺罪之成立，以意圖為自己或第三人不法之所有，以詐
    術使人將本人或第三人之物交付為要件，若行為人所用方法
    ，不能認為詐術，亦不致使人陷於錯誤，則不得遽以該罪相
    繩，亦經最高法院46年臺上字第260 號判例闡述甚明。
三、公訴意旨認被告涉犯詐欺取財及恐嚇取財等罪嫌，無非係以
    告訴人及證人戊○○之指（證）述，為其主要論據。訊據被
    告堅決否認涉犯上開罪行，辯稱伊與告訴人長期有金錢借貸
    關係，陸續以數輛汽車作為擔保向告訴人借貸，系爭汽車原
    本在千益車行寄賣，後來因為資金周轉困難，故以該車為擔
    保向告訴人借款180 萬元，並同意先將車輛過戶到告訴人名
    下，並繼續放在千益車行寄賣，其後有金主庚○○願意出資
    贖回相關車輛並協助處理債務，為一次解決與告訴人間之借
    貸糾紛，才由友人乙○○等人出面向千益車行取回系爭汽車
    ，但當時並未在電話中向戊○○表示已獲得告訴人同意，事
    後本人亦無親自或指示他人撥打電話恐嚇告訴人，雙方嗣於
    95年11月30日經各方調處達成債務協議，並由告訴人取得含
    系爭汽車在內共8 部汽車之所有權，足見伊並無詐欺、恐嚇
    告訴人等語。經查：
    (一)有關系爭汽車之原登記車主為案外人廖俊諺，被告購入
        後未辦理過戶，先委由千益車行寄賣，95年9 月初因資
        金周轉問題，向告訴人借貸180 萬元，並交付系爭汽車
        之車籍資料供告訴人辦理過戶以為債權擔保，經告訴人
        於同年月5 日轉帳180 萬元予被告，告訴人則於同年月
        7 日辦理汽車過戶，並繼續由千益車行寄賣等情，業經
        被告供承在卷，核與證人即告訴人、戊○○於本院之證
        述情節相符，並有行車執照、存摺明細、汽（機）車過
        戶登記書在卷可參（偵查卷第11、45頁、本院卷第109
        、111 頁參照），應堪認定屬實。至告訴人雖於警詢中
        陳稱系爭汽車係其向被告購買，並委由千益車行寄賣云
        云（偵查卷第7 頁參照），檢察官並據此認定上情屬實
        ，然此為被告堅決否認，且告訴人於本院審理中亦證承
        兩造間為借貸關係，因未保有汽車實體，故以過戶方式
        擔保債權，而汽車過戶僅係車籍之行政管理，與所有權
        之歸屬本無必然關係，顯見雙方就系爭汽車並無買賣行
        為，過戶僅係告訴人擔保債權之手段，故系爭汽車當時
        之所有人仍為被告，殆無疑義。
    (二)公訴意旨認被告於95年11月20日下午2 時許，推由真實
        姓名年籍不詳之「庚○○」、「柯忠誠」等人前往千益
        車行，對戊○○謊稱已取得車主丁○○之同意，要將系
        爭汽車移往他處，被告並於電話中對戊○○保證已取得
        丁○○之同意，戊○○因此陷於錯誤而交付系爭汽車，
        因認被告涉犯詐欺取財罪云云。訊據被告固坦承於上開
        時間指示甲○○、乙○○等人前往千益車行取走系爭汽
        車，並於電話中向戊○○表示會與丁○○結算債務，惟
        堅決否認曾對戊○○表示取車乙節已得丁○○同意等語
        ，核與證人戊○○於本院證述情節相符（98年5 月25日
        審判筆錄參照），且戊○○證稱甲○○、乙○○等人當
        時亦未表明已得丁○○同意，公訴意旨指陳被告在電話
        中對戊○○保證已得「車主」丁○○同意云云，顯與事
        實不合，而無可採。且依證人戊○○之證述，被告持系
        爭汽車向告訴人借貸，被告保有汽車實體，車籍資料則
        交予告訴人，告訴人也同意繼續由千益車行寄賣，則被
        告既為系爭汽車之所有人，其於電話中表明同意由甲○○等人取走寄賣中之系爭汽車，本屬所有人之合法權能
        ，而無施用詐術可言。況依證人甲○○、乙○○之證述
        ，取回車輛時因戊○○表示另與被告有金錢借貸往來，
        為補償戊○○，當場協調後給付15萬元予戊○○，此亦
        經證人戊○○結證無誤，並陳稱當天因被告本人同意，
        加上對方給付15萬元，所以同意將系爭汽車交由甲○○
        等人取走等語，更見戊○○係基於被告為系爭汽車之所
        有人而同意取走車輛，並無所謂陷於錯誤而遭詐騙之問
        題。至證人戊○○雖證稱寄賣期間告訴人曾打電話表明
        自己為系爭汽車之所有人，然此顯與其警詢中陳稱告訴
        人於「案發後」表示已取得該車所有權乙節不符（偵查
        卷第5 頁參照），因欠缺可憑信之基礎，尚無可採。
    (三)又被告因與告訴人間有多輛汽車有借貸糾紛，部分有汽
        車實體與車籍資料分屬不同人持有保管之產權不清問題
        ，故被告委由庚○○、甲○○、乙○○等人取回系爭汽
        車，並於95年11月30日委由庚○○與告訴人就包含系爭
        汽車在內共8 部汽車進行協調，雙方同意該8 部汽車均
        售予告訴人，並由告訴人支付95萬元予庚○○，旋由告
        訴人當場取回系爭汽車，嗣以200 萬元轉售千益車行，
        再由千益車行出售案外人劉國鋒等情，業經證人甲○○
        、乙○○、庚○○、戊○○、劉國鋒證述在卷，並有證
        明書、汽（機）車過戶登記書存卷可佐（偵查卷第43頁
        、本院卷第106 頁參照），顯見被告事後確有依其電話
        中向戊○○表明取回車輛後會與告訴人處理債務乙節進
        行後續處理，則被告既未施用詐術，戊○○亦非陷於錯
        誤而交付系爭汽車，公訴意旨認被告詐欺取財，即有未
        合。況告訴人僅係以車籍過戶方式擔保債權，雙方並未
        約定被告需經告訴人之同意始能處分系爭汽車，被告亦
        未交付或移轉系爭汽車之占有予告訴人，而係繼續委由
        千益車行出售，檢察官論告意旨認被告自千益車行取走
        汽車之行為，將使告訴人無法自擔保物全數受償，認被
        告至少犯有詐欺得利云云，容有誤解。
    (四)公訴意旨另以被告推由甲○○於95年11月21日下午1 時
        許，以電話向告訴人恐嚇稱：系爭汽車在渠等手中，若
        不支付100 萬元，就別想取回車輛等語，致使告訴人生
        畏懼，擔心車輛遭渠解體，乃於95年11月30日，依被告
        等人之指示，交付95萬元予庚○○後，始取回車輛，因
        認被告涉犯恐嚇取財罪云云。訊據被告堅決否認上開犯
        行，證人甲○○雖坦承事後曾撥打電話給告訴人，但內
        容是關於處理系爭汽車之買賣事宜，堅稱並未恐嚇告訴
        人，而告訴人於警詢中指稱「柯忠誠」（應為甲○○之
        誤）來電告知：「丙○○向我們購買的那些車輛，都是
        源自臺中某間汽車車行所有，但卻未支付任何款項，所
        以臺中的車行輾轉委託我來處理，看是我北上或者你南
        下桃園處理車輛款項的問題」（偵查卷第7 頁參照），
        並無公訴意旨所稱甲○○以電話向被告恐嚇稱若不支付
        100 萬元，就別想取回系爭汽車等語，殊難認定被告有
        與甲○○等人共同恐嚇告訴人交付財物之犯行。又依證
        人庚○○、甲○○之證述，雙方事後均委由幫派份子處
        理債務，並相約在臺北市「瑤山宮」進行協調，協調內
        容則如前揭證明書所載，由告訴人支付95萬元後，取得
        產權清楚之車輛，顯見雙方事後均期望藉助幫派力量弭
        平紛爭，並順利完成協調，因無告訴人所稱遭受恐嚇致
        生畏懼而交付財物之具體事證，此部分指訴亦難認定屬
        實。
四、綜上所陳，被告辯稱案發當時仍為系爭汽車之所有人，為求
    解決債務糾紛，遂委由庚○○、乙○○等人取回系爭汽車，
    並與告訴人相約協調債務等情，應屬真實。此外，復無其他
    積極證據足以證明被告涉犯公訴意旨所指罪名，則因本案並
    無積極證據足以證明被告犯罪，自應依法諭知被告無罪之判
    決。
據上論斷，應依刑事訴訟法第301 條第1 項，判決如主文。
本案經檢察官己○○到庭執行職務。
中    華    民    國    98    年    6     月    8     日
                  刑事第六庭審判長法  官    汪梅芬
                                  法  官    吳祚丞
                                  法  官    楊皓清
以上正本證明與原本無異。
如不服本判決應於收受判決後10日內向本院提出上訴書狀，並應
敘述具體理由：其未敘述上訴理由者，應於上訴期間屆滿後20日
向向本院補提理由書（均須按他造當事人之人數附繕本）「切勿
逕送上級法院」。
                             書記官   朱俶伶
中    華    民    國    98    年    6     月    8     日


司法院資訊處製作；財團法人民間司法改革基金會備份。
